【裁判字號】    99,訴,976
【裁判日期】    990930
【裁判案由】    偽造文書等
【裁判全文】
臺灣臺北地方法院刑事判決               99年度訴字第976號
公  訴  人  臺灣臺北地方法院檢察署檢察官
被      告  甲○○
選任辯護人  陳柏均律師
上列被告因偽造文書等案件，經檢察官提起公訴（99年度偵緝字
第829 號），被告為有罪之陳述，本院合議庭裁定改由受命法官
獨任以簡式審判程序審理，判決如下：
    主      文
甲○○連續犯背信罪，處有期徒刑壹年貳月，減為有期徒刑柒月
；又犯行使偽造私文書罪，處有期徒刑陸月，減為有期徒刑參月
，民國九十二年三月二十五日受託書上偽造之「秦佳惠」署押、
印文各壹枚，及偽造之「秦佳惠」印章壹枚，均沒收。應執行有
期徒刑捌月。緩刑參年。民國九十二年三月二十五日受託書上偽
造之「秦佳惠」署押、印文各壹枚，及偽造之「秦佳惠」印章壹
枚，均沒收。
    事實及理由
一、本案之犯罪事實、證據及附表，除犯罪事實欄第1項第3行至
    第10行：「甲○○竟基於意圖為自己不法所有之犯意……致
    姜銀香不疑有他，交付系爭房地所有權狀、身分證件及印鑑
    章等物予甲○○，以便甲○○代為管理系爭房地」，應補充
    更正為：「甲○○明知姜銀香交付其所有坐落臺北市○○區
    ○○段 3小段195地號土地及其上之324建號不動產（門牌為
    臺北市○○區○○路7段26巷10號2樓，下稱系爭房地）所有
    權狀、身分證件及印鑑章等物予甲○○，係委託甲○○代為
    管理系爭房地，並收取系爭房地租金以作為曹佳芸生活花費
    之用，竟基於意圖為自己不法之利益，違背其受信託任務之
    概括犯意……」，於犯罪事實欄第1項倒數第8行第17字後增
    加：「，而以上開方式擅自處分系爭房地，致生損害於姜銀
    香之財產」，另犯罪事實欄第1項第13 行：「竟基於使公務
    員登載不實之犯意」，應更正為：「竟基於使公務員登載不
    實之概括犯意」，及犯罪事實欄第1項倒數第8行：「另甲○
    ○為隱匿其詐欺取財犯行」，應更正為：「另甲○○為隱匿
    其背信犯行，復基於偽造私文書……之犯意，於 92年3月25
    日前某日，委由不知情之不詳姓名之人偽刻『秦佳惠』印章
    1 枚……」；證據部分則補充：「被告於本院訊問時之自白
    」外，餘均引用如附件檢察官起訴書之記載。
二、本件被告甲○○所犯行使偽造文書及背信等罪，均非為死刑
    、無期徒刑、最輕本刑為3 年以上有期徒刑之罪，或高等法
    院管轄第一審案件，且被告於本院準備程序中，先就被訴事
    實為有罪之陳述，於經告知被告簡式審判程序之旨，並聽取
    公訴人、被告及辯護人之意見後，由本院合議庭裁定改由受
    命法官獨任以簡式審判程序審理。
三、被告行為後，刑法已於民國95年7月1日修正公布生效施行，
    其中第2條第1項「行為後法律有變更者，適用行為時之法律
    。但行為後之法律有利於行為人者，適用最有利於行為人之
    法律」之規定，係規範行為後法律變更所生新、舊法律比較
    適用之準據法，並非刑法實體法律，自不生行為後法律變更
    之比較適用問題，故刑法修正施行後，應適用該修正後之第
    2條第1項之規定，依「從舊、從輕」之原則比較新、舊法律
    之適用；又比較新舊法時，應就罪刑有關之共犯、未遂犯、
    想像競合犯、牽連犯、連續犯、結合犯，以及累犯加重、自
    首減輕暨其他法定加減原因（如身分加減）與加減例等一切
    情形，綜其全部罪刑之結果而為比較後，再適用有利於行為
    人之法律處斷，而不得一部割裂分別適用不同之新、舊法（
    最高法院 24年上字第4634號、29年上字第964號判例意旨及
    最高法院95年度第8次刑事庭會議決議參照）。經查：
  (一)被告行為時刑法第33條第5款規定：罰金為1元以上。依罰
      金罰鍰提高標準條例第1條前段提高為 10倍，再依現行法
      規所定貨幣單位折算新臺幣條例第 2條規定折算後為新臺
      幣為 30元以上。而95年7月1日起施行之刑法第33條第5款
      規定：罰金為新臺幣 1,000元以上，以百元計算。經比較
      新、舊法之結果，以被告行為時之舊法所定罰金單位對被
      告較為有利，本件刑法 214條、第342條第1項之使公務員
      登載不實罪及背信均有罰金刑之規定，依刑法第2條第1項
      規定，有關罰金刑最低額部分，應適用修正前刑法之規定
      。又「法律變更」與法律修正之概念有別；所謂法律變更
      應係指因法律修正而「刑罰」有實質之更異而言（如修正
      後新舊法法定本刑輕重變更），始有依上開規定為準據法
      而比較適用新法或舊法之問題。如新舊法處罰之輕重仍然
      相同，並無有利或不利之情形，即無適用上開規定為比較
      之餘地，自應依一般法律適用之原則，適用現行、有效之
      裁判時法論處。依刑法施行法第1條之1之立法說明，該條
      文第 2項係「考量新修正之刑法施行後，為使罰金數額趨
      於一致，以緩和實務適用法律之衝擊之前提下，規定第 2
      項，顯見刑法施行法第 1條之1第2項增訂後，自無有關罰
      金刑部分不再就「現行法規所定貨幣單位折算新台幣條例
      」、「罰金罰鍰提高標準條例」為比較新舊法適用之問題
      （此與易科罰金應適用罰金罰鍰提高標準條例第 2條及現
      行法規所定貨幣單位折算新臺幣條例第 2條之情形不同）
      。
  (二)修正前刑法第55條有關「犯一罪而其方法或結果之行為犯
      他罪名者，從一重處斷」之牽連犯規定，業經修正刪除，
      此刪除雖非犯罪構成要件之變更，但顯已影響行為人刑罰
      之法律效果，自屬法律有變更，比較修正前、後之刑法規
      定，自以修正前論以牽連犯一罪，較修正後一罪一罰之數
      罪有利於被告。
  (三)被告行為後，刑法第56條關於連續犯之規定，業經修正刪
      除，除法理上合於接續犯、包括一罪之情形仍可以一罪論
      外，其餘數犯罪行為之情形，即應依刑法第51條規定分論
      併罰，則依修正後刑法第2條第1項規定比較新、舊法結果
      ，舊法第56條連續犯之規定乃將被告連續數行為論以一罪
      ，僅得加重其刑至2分之1，自應適用較有利於被告之行為
      時法律即舊法論以連續犯。
  (四)修正前刑法第51條規定：「數罪併罰，分別宣告其罪之刑
      ，依左列各款定其應執行者：」其中第 5款規定：「宣告
      多數有期徒刑者，於各刑中之最長期以上，各刑合併之刑
      期以下，定其刑期。但不得逾20年。」。修正後刑法第51
      條第 5款則規定：「宣告多數有期徒刑者，於各刑中之最
      長期以上，各刑合併之刑期以下，定其刑期。但不得逾30
      年」，比較修正前後之定應執行刑之規定，以適用修正前
      刑法之規定，較有利於本件被告。
  (五)被告行為後，刑法第74條雖亦修正公布，惟緩刑之規定，
      並非關於行為可罰性之刑罰法律規範，係屬刑之執行規範
      ，應無新刑法第2條第1項之適用，故犯罪在新法施行前，
      於新刑法施行後裁判，關於緩刑之宣告，自應適用新刑法
      第74條之規定，此有前揭最高法院 95年度第8次刑事庭會
      議紀錄可考。
  (六)沒收係屬從刑，應附屬於主刑，除法律有特別規定者外，
      依主刑所適用之法律，尚無新舊法比較之餘地。
四、核被告所為，係犯刑法第216條、第210條、214條、第342條
    第 1項之行使偽造私文書罪、使公務員登載不實文書罪、背
    信罪。公訴意旨認被告係涉犯刑法第339條第1項詐欺取財罪
    ，嗣經檢察官於本院審理時當庭更正為刑法第342條第1項背
    信罪，本院自無庸再行諭知依刑事訴訟法第 300條變更起訴
    法條。被告係利用不知情之不詳姓名之人偽刻「秦佳惠」印
    章 1枚，為間接正犯。被告於受託書上偽造「秦佳惠」署押
    、印文之行為，為偽造私文書之部分行為，而偽造私文書後
    復持以行使，其偽造之低度行為為行使之高度行為所吸收，
    均不另論罪。被告多次使公務員登載不實文書及背信之犯行
    ，均時間緊接，且所犯均為構成要件相同之罪，顯係基於概
    括犯意反覆為之，均為連續犯，依修正前刑法第56條規定，
    各以一罪論，並加重其刑。公訴意旨雖漏未論及被告上開連
    續犯行，惟起訴事實已明白記載，本院自應予以審究。被告
    所犯連續使公務員登載不實文書與連續背信罪間，有方法目
    的之牽連關係，依修正前刑法第55條規定，應從一重之連續
    背信罪處斷。被告行使偽造私文書、連續背信之犯行，犯意
    各別，罪名互殊，應分論併罰。爰審酌被告素行，其受姜銀
    香信任委託代為管理系爭房地，本應盡責為之謀求最大利益
    ，卻趁機圖利個人，而為違背其任務之行為，嚴重損害姜銀
    香之財產，及偽造蔡秦佳惠之印章、署押、印文，對蔡秦佳
    惠造成之損害，兼衡被告犯罪動機、目的、手段、與被害人
    之關係，所生之危害，於本院審理時已與告訴人成立和解，
    獲得告訴人宥恕，犯後坦承犯行，態度良好等一切情狀，分
    別量處如主文所示之刑，並定其應執行之刑，以資懲儆。本
    件被告犯罪時間係在96年4月24 日以前，復無中華民國九十
    六年罪犯減刑條例第3 條規定不予減刑之情形，合於減刑之
    條件，應依該條例第2條第1項第3 款規定減其刑期如主文所
    示。又被告前未曾因故意犯罪受有期徒刑以上刑之宣告，有
    臺灣高等法院被告前案紀錄表1 紙在卷可查，其因一時失慮
    ，觸犯刑章，嗣已與告訴人成立和解，獲得告訴人宥恕，同
    意予被告緩刑之機會，業如前述，且被告目前任職會計，有
    正當工作，所得薪資須負擔家中生計，且高齡婆婆尚賴其獨
    力扶養，如受刑之執行，將致其失業、家庭破裂、親人失養
    ，被告經此教訓，自當知所警惕而無再犯之虞，本院綜核各
    情，認上述對被告所宣告之刑以暫不執行為適當，併予宣告
    緩刑3年，以啟自新。被告於92年3月25日受託書上偽造「秦
    佳惠」署押、印文各1枚，應依刑法第219條規定，均宣告沒
    收。另偽造之「秦佳惠」印章1 枚，雖未經扣案，然無證據
    證明業已滅失，仍應依刑法第219 條之規定宣告沒收，併此
    敘明。
據上論斷，應依刑事訴訟法第273 條之1第1項、第299條第1項前
段、第310條之2、第454條第2項，刑法第2條第1項前段、修正前
第56條、第55條、第51條第5 款、現行刑法第216條、第210條、
第214條、第219條、第342條第1項、第74條第1項第1款，中華民
國九十六年罪犯減刑條例第2條第1項第3款、第7條，判決如主文
。
本案經檢察官盧慧珊到庭執行職務
中    華    民    國    99    年    9     月    30    日
                  刑事第十一庭    法  官  詹慶堂
以上正本證明與原本無異。
如不服本判決應於收受送達後10日內向本院提出上訴書狀，並應
敘述具體理由；其未敘述上訴理由者，應於上訴期間屆滿後20日
內向本院補提理由書（均須按他造當事人之人數附繕本）「切勿
逕送上級法院」。告訴人或被害人如對於本判決不服者，應具備
理由請求檢察官上訴，其上訴期間之計算係以檢察官收受判決正
本之日期為準。
                                  書記官  蔡易霖
中    華    民    國    99    年    9     月    30    日
刑法第210條
偽造、變造私文書，足以生損害於公眾或他人者，處 5年以下有
期徒刑。
刑法第214條
明知為不實之事項，而使公務員登載於職務上所掌之公文書，足
以生損害於公眾或他人者，處 3 年以下有期徒刑、拘役或 5 百
元以下罰金。
刑法第216條
行使第 210 條至第 215 條之文書者，依偽造、變造文書或登載
不實事項或使登載不實事項之規定處斷。
刑法第342條
為他人處理事務，意圖為自己或第三人不法之利益，或損害本人
之利益，而為違背其任務之行為，致生損害於本人之財產或其他
利益者，處 5 年以下有期徒刑、拘役或科或併科 1 千元以下罰
金。
前項之未遂犯罰之。

司法院資訊處製作；財團法人民間司法改革基金會備份。
